【裁判字號】    97,訴,2422
【裁判日期】    980911
【裁判案由】    偽造有價證券等
【裁判全文】
臺灣臺中地方法院刑事判決              97年度訴字第2422號
公  訴  人  臺灣臺中地方法院檢察署檢察官
被      告  丙○○
指定辯護人  本院公設辯護人  己○○
上列被告因偽造有價證券等案件，經檢察官提起公訴（九十七年
度偵字第一一六七七、一一六七八號），本院判決如下：
    主    文
丙○○意圖供行使之用，而偽造有價證券，處有期徒刑參年捌月
，如附表壹所示之物均沒收之；又連續行使偽造公文書，足以生
損害於公眾及他人，處有期徒刑貳年，如附表貳所示之物均沒收
之。應執行有期徒刑伍年陸月，如附表壹、附表貳所示之物均沒
收之。
    犯罪事實
一、丙○○原為經營址設臺中市○區○○○路二段一四七號八樓
    之五「朝陽代書事務所」之代書，其於民國九十一年六月十
    九日，將應買人辛○○委託其於同年月十八日代理向本院民
    事執行處參與拍賣投標所標得之坐落臺中市○○區○○段二
    二五地號之權利範圍一萬分之一八四及門牌號碼臺中市北屯
    區○○○○街二九之四號房屋（即本院九十年度執字第三三
    九０九號案件）、而由庚○○（為辛○○之兄）交付用以支
    付價款餘額之因業務而代辛○○持有之面額新臺幣（下同）
    一百八十八萬元之支票一張（即華僑商業銀行北臺中分行設
    於臺灣銀行臺中分行同存帳號一五─九號、發票日九十一年
    六月十九日、票號ＢＥ0000000號之支票），向臺灣
    銀行臺中分行臨櫃提示並存入其不知情之妻子劉思筠在該分
    行開設之帳號：000000000000號帳戶內，而予
    以侵占入己（其所為上開業務侵占犯行，業於九十三年六月
    十七日，經本院以九十一年度訴字第二０三八號判處罪刑在
    案，經上訴後，於九十八年三月二十日因在臺灣高等法院臺
    中分院九十七年度重上更二字第九一號案件撤回上訴而告確
    定）之後，曾先行試圖向不詳姓名之友人調借款項用以填補
    繳付前開辛○○標買上開不動產之尾款，然因未能調得款項
    ，竟另行起意，基於意圖供行使之用而偽造有價證券之犯意
    、詐欺取財之為自己不法所有意圖之概括犯意及行使偽造私
    文書之犯意，先於自九十一年六月底起至同年七月十二日止
    之該期間內某時，在其上開代書事務所設址，明知辛○○並
    未同意擔任如附表壹編號一、二所示本票各一張之發票人，
    竟未經辛○○之同意，意圖供行使之用，一次同時在如附表
    壹編號一、二所示票號ＴＨ三五四八七六號、ＴＨ三五四八
    四六號之本票各一張上，均於發票人欄偽簽「辛○○」之署
    名各一枚，並盜用辛○○委其辦理標買不動產時所交付之「
    辛○○」真正印章一枚，在上開本票二張之發票人欄各一張
    上，均各蓋用「辛○○」印文二枚，用以表示辛○○為上開
    本票二張之發票人，並在前開本票之面額欄均填寫「壹佰捌
    拾捌萬元整」，及在發票日期欄均填載九十一年六月十八日
    （即辛○○標得上開不動產之日期），而偽造前揭本票二紙
    後，先、後前往戊○○（已成年）工作地點即臺中市○○街
    四三號前，及丁○○（已成年）所經營位於臺中市○○街一
    七二之一號「丁○○代書事務所」，連續施用詐術，向戊○○佯稱：因委託其標買法拍屋之辛○○無力繳交價金尾款，
    經法院一再催繳，如願先行代墊上開價金尾款，將變更由戊○○擔任辛○○之代理人，由戊○○辦理前開不動產之產權
    移轉登記，並設定第一順位抵押權而為保障云云，要求戊○○墊款一百八十八萬元，使戊○○陷於錯誤，經籌款後同意
    墊款一百六十五萬元，並交付臺灣銀行之票號ＢＥ0000
    000號、面額一百六十五萬元之支票一張；及向丁○○佯
    稱：委託其代理標買上開不動產之辛○○，因湊不足尾款一
    百八十八萬元，業已遲誤繳交價金之期限而時間緊迫，其已
    商得另一貸與人願意借支九十八萬元，故須再借款一百萬元
    ，待日後辛○○向銀行貸款即行清償，且為確保所借款項順
    利繳付法院之民事執行處，委任人辛○○同意改行委任丁○○為受任人，上開借款金額經扣除十萬元用以繳付契稅等規
    費及丁○○之代辦酬金之後，丁○○只須交付九十萬元，且
    因其已持有上開另一貸與人交付之面額一百六十五萬元之現
    金票，故丁○○所出借之九十萬元須開立面額分別為六十七
    萬元及二十三萬元之現金票各一張，以供交付與上開另一貸
    與人及繳付法拍屋尾款云云，向丁○○借款，使丁○○誤信
    為真，答應交付借款九十萬元，其並將如附表壹編號一所示
    之偽造本票一張交付與戊○○、將如附表壹編號二所示之偽
    造本票一張交付與丁○○作為上開借款之擔保而連續行使上
    開偽造本票各一張，並為取信丁○○，乃於九十一年七月十
    二日，未經辛○○之同意，同時擅自在「民事通知解除委任
    狀」之狀末具狀人欄，偽簽「辛○○」之署名一枚（如附表
    壹編號三所示），及盜用上開辛○○之真正印章蓋印一枚，
    以偽造辛○○表示解除委任其為受任人而改委任丁○○之私
    文書，及在不知情之丁○○已行簽名、蓋印而囑其交由辛○○簽名確認之上開「民事通知解除委任狀」後附之「委任狀
    」（委任人欄記載辛○○，受任人欄記載丁○○）狀末之委
    任人欄，偽簽「辛○○」之署名一枚（如附表壹編號四所示
    ），及盜用前開辛○○之真正印章蓋印一枚，以偽造上開屬
    私文書性質之委任狀一張，經由丁○○之陪同下，向本院陳
    遞上開偽造之「民事通知解除委任狀」及「委任狀」而同時
    行使上開偽造之私文書，足以致生損害於本院民事執行處對
    於案件當事人委任受任人之管理正確性、辛○○及丁○○，
    致丁○○因而出借付款人均為臺灣銀行臺中分行之支票二紙
    （票號分別為ＢＥ0000000號、ＢＥ0000000
    號，發票日均為九十一年七月十二日，面額分別為六十七萬
    元、二十三萬元），並於同日由不知情之丁○○將上開所借
    與之面額二十三萬元之臺灣銀行臺中分行支票及戊○○遭詐
    欺交付之前開面額為一百六十五萬元之支票各一張繳付與本
    院，用以支付辛○○標買前開不動產之價金尾款。
二、丙○○於九十二年二月間，因缺款清償債務，竟又另行基於
    詐欺取財之為自己不法所有意圖、行使偽造公文書之概括犯
    意，連續施用詐術，先於九十二年二月間，前至甲○○（已
    成年）位於雲林縣虎尾鎮東屯里大屯三之一號住處，向甲○○騙稱：甲○○所有坐落臺中市○○區○○段八八地號土地
    旁之同段八七之二地號土地之應有部分六千七百三十一分之
    一千七百六十九，將由本院民事執行處進行拍賣，標價為一
    千二百萬元，其願與甲○○各出資一半標買投資，由其代表
    出面投標云云，使甲○○陷於錯誤，分別於九十二年二月二
    十日、同年月二十五日，各匯款一百六十五萬元、四百三十
    五萬元（合計六百萬元）至其所有之國泰世華銀行臺中分行
    、帳號：0000000000000號帳戶內；又連續於
    九十二年三月中旬某日，自稱為本院民事執行處人員，撥打
    電話與甲○○，向甲○○偽稱其已標得前開臺中市○○區○○段八七之二地號土地之應有部分而為共有人，現該筆土地
    另有應有持分六千七百三十二分之一千一百八十二將要拍賣
    ，詢問甲○○有無意願買受云云，並於甲○○以電話與其聯
    絡、查證之際，於翌日回電向甲○○詐稱確有此事，標價為
    七百五十二萬元，亦以各自投資一半之方式為之云云，使甲○○誤信為真，同意以其妻王百花為買受人而為投資，並於
    九十二年三月十九日匯款一百十五萬元至其上開國泰世華銀
    行臺中分行帳戶，及於同年月二十五日在址設臺中市○○區
    ○○路三段七００號「世華教練場」，交付由其父親王水永
    在臺中商業銀行虎尾分行帳戶提領二百六十一萬元而開立之
    銀行本票，共計給付三百七十六萬元；復於甲○○要求其出
    示相關證明文件時，於九十二年四、五月間，在其前開代書
    事務所，先後四次連續以如附表貳編號一至四所示之方式，
    偽造如附表貳編號一至四所示之本院「自行繳納款項統一收
    據」及「不動產權利移轉證書」各二張，並連續於九十二年
    四月八日、同年四月十六日、同年四月某日及同年五月二十
    一日，依序將如附表貳編號一至四所示偽造之公文書，傳真
    至甲○○上址住處而連續向甲○○提出行使，足以致生損害
    於本院核發繳費收據、不動產權利移轉證書之正確性、甲○○及王百花。嗣經戊○○、甲○○等人查覺有異並提出告訴
    而查獲。
三、案經戊○○、甲○○訴請臺灣臺中地方法院檢察署檢察官偵
    查起訴，及由本院依職權併為審理。
    理    由
一、本判決以下所引用被告丙○○以外之人於審判外之言詞或書
    面陳述，而不符合刑事訴訟法第一百五十九條之一至第一百
    五十九條之四之規定者，業經公訴人、被告及指定辯護人於
    本院審理時明示同意作為證據，且均經本院於審理時當庭直
    接提示而為合法之調查，公訴人、被告及指定辯護人均未於
    言詞辯論終結前聲明異議（分見本院第一卷第一七三頁正、
    反面、本院第二卷第二九頁反面至三一頁），本院審酌前開
    證據作成或取得之狀況，並無非法或不當取證之情事，且亦
    無顯不可信之情況，故認為適當而均得以作為證據，是前開
    證據依刑事訴訟法第一百五十九條之五之規定，均具有證據
    能力。
二、訊據被告丙○○對於上揭事實，除矢口否認有偽造如犯罪事
    實欄一所示九十一年七月十二日「民事通知解除委任狀」及
    其後附之「委任狀」，及如犯罪事實欄二所示向告訴人甲○○先、後二次之詐欺係基於概括犯意所為之外，對於其餘事
    實則均坦承不諱，並就上開否認部分辯稱：伊於接受辛○○
    委任向法院標買上開不動產之際，已告知代理辛○○委託其
    辦理前揭事宜之庚○○，因其業務很忙，有可能會轉委託他
    人辦理，並業經庚○○表示同意；又伊係一開始即向告訴人
    甲○○提及要合資標買坐落臺中市○○區○○段八七之二地
    號土地之應有部分六千七百三十一分之一千七百六十九，及
    同段土地應有持分六千七百三十二分之一千一百八十二，並
    非先、後二次向告訴人甲○○佯邀合資標買法拍地云云。惟
    查：
（一）證人庚○○於本院審理時到庭明確證稱：「（問：九十一
      年間是否有委託被告幫你處理標買法拍屋之事？）是的。
      （問：當時委任人名義是你的弟弟辛○○？）是的。（問
      ：委託被告的事情都是由你處理？）是的，我弟弟委託我
      ，我的房子被拍賣，我弟弟知道我的房子被拍賣，所以去
      投標，但委託的事情都是由我出面與被告處理。（問：你
      委託被告處理標買法拍屋，有無同意被告忙碌的時候，可
      以把受任人的身分轉給別人？）沒有。我只有委託給被告
      ，其他人我都不認識。（問：被告辯稱一開始委託就有告
      訴你，他業務很忙，有可能會把你的案件委託轉給別人，
      有無此事？）沒有，確定沒有。（問：你當時委託被告辦
      理法拍屋的標買，有無交付辛○○的印章？幾個印章？）
      我只交付給被告一個印章，那個印章我之後沒有拿回來，
      這個印章並不是印鑑章，印鑑章使用完後，我就收回。（
      問：提示九十一年度發查字第四００六號卷第十三頁印鑑
      證明，你所稱的印鑑章，是否就是這一個？〈提示並告以
      要旨〉是這一個沒錯。（問：當時這個印鑑印章交給被告
      時，是使用在何文件上？）當時我在被告事務所，一個是
      一般印章、一個是印鑑章，印鑑章是要使用在印鑑證明，
      我有取回。當時提供給被告印鑑章，要蓋在什麼文件，我
      已經不記得。另一個一般印章有提供給被告，之後要讓被
      告處理其他文書作業，但是要蓋用之前，要經過我的同意
      ，我有這麼明確的告訴被告。我所提供給被告的兩個印章
      ，都是辛○○的印章。（問：提示九十年度執字第三三九
      ０九號卷第七０頁民事通知解除委任狀狀末具狀人之印文
      ，你所稱的一般印章是否這顆印章？〈提示並告以要旨〉
      ）上面具狀人辛○○的名字不是我簽的，但上面的印文就
      是我所稱的一般印章沒有錯，是我交給被告的，一般印章
      之後沒有取回。（問：是否知道上開解除委任狀辛○○的
      名字是何人簽的？）不是我，也不是我弟弟的字。我無法
      辨識是何人的字跡，也無法辨認是否為被告的字跡。（問
      ：提示同上執行卷第七一頁正反面民事委任狀，這份委任
      狀是你或你弟弟同意委任受任人何榮華？〈提示並告以要
      旨〉這個我沒有同意，我不認識丁○○，我弟弟也不認識
      丁○○，也沒有委任他，我弟弟都是委託我處理。（問：
      提示同上執行卷第七０頁民事解除通知聲請書，上面的印
      文是否你蓋或同意他人蓋？〈提示並告以要旨〉）不是，
      我也沒有同意別人蓋。我不知道有解除委任這件事。這份
      資料是被偽造的。（問：何時才知道有關委託被告標買法
      拍屋有解除委任並委託丁○○？）我已經把尾款一百八十
      八萬元給被告後，法院一直沒有下文，我就向被告追問，
      被告說還在辦理中，我至八月二十六日左右，因當時我有
      公務要去大陸，我接到一通丁○○與戊○○的電話，丁○○打電話來問我，問我有無開立本票之事，我跟他說我不
      認識你，如何開立本票，你說的這個案子是委託給被告，
      這時我才確定有偽造本票之事，因當時我急著去大陸，所
      以我請我弟弟趕快委託律師處理。委任狀及解除委任之事
      ，是辛○○上次來開庭，回去跟我說，我才知道這件事。
      （問：委任狀與民事解除通知委任狀，被告事前都沒有告
      知你要解除委任及委任丁○○？）沒有，如果被告告訴我
      ，我也不會同意，我只有委託給被告，因丁○○我也不認
      識，不可能同意，委託是具有相當的信任關係。．．．（
      問：丁○○上次審理證稱，被告要改由辛○○委任其時，
      有當著他的面打電話與自稱辛○○或你通話，對方在電話
      中表示同意改任丁○○為受任人，是否有此事？）沒有這
      件事，我沒有接過這樣的電話，我弟弟也沒有，我有問過
      我弟弟，我們都不認識丁○○。（問：當時委託被告處理
      標買法拍屋範圍？）就是拍賣部分的作業程序，如果要簽
      名或蓋章部分，都要經過我同意。」等語（見本院第二卷
      第二六頁反面起至二八頁反面）。徵以被告於本院審理時
      曾供稱：「變更受任人為丁○○之後，庚○○並不知道」
      一語（見本院第一卷第一七八頁），及委任係具有相當信
      任基礎之民事關係，足認證人庚○○前開證述為可信，被
      告辯稱更改受任人為丁○○，已先經辛○○之委託代理人
      庚○○之同意云云，顯屬事後卸責之詞，無可採信。
（二）又被告所為如犯罪事實欄二所示之犯行，亦據證人甲○○
      於本院審理時證述：「九十二年被告有邀我投資法拍地，
      ．．．六百萬元購買土地的部分，是我從銀行借款出來匯
      給被告的錢。後來被告才又說還有一塊畸零地．．．（問
      ：為何先匯款六百萬元給被告？）一開始被告說我土地旁
      邊有一塊法拍土地，問我要不要購買，他要與我共同買，
      我告訴他說若屬實的話可以，他說如果可以的話，要先付
      款給法院，我應該要負擔的部分是一半六百萬元。（問：
      你事後匯款的三百七十六萬元與上開六百萬元有無關係？
      ）沒有關係，被告一開始只跟我說六百萬元那部分的土地
      ，在我匯六百萬元之後，被告才又另外跟我提到有另外一
      筆比較小的土地，也就是我事後匯款三百七十六萬元的這
      筆土地，在我匯六百萬元之前，被告並沒有跟我提到三百
      七十六萬元這部分的土地及匯款的事情。（問：提示九十
      二年度發查字第二０八七號第八頁起的刑事告訴狀，這內
      容你是否看過？由你呈送給地檢署，內容是否實在？〈提
      示並告以要旨〉）我有看過，且都實在，後面我有附上我
      匯款的資料。（問：你本案在警、偵訊所述是否都實在？
      〈提示並告以要旨〉）均實在。」等語綦詳（見本院第一
      卷第一八二至一八三頁）。衡以證人甲○○指證其因被告
      第一次詐騙所匯款之六百萬元，分別係於九十二年二月二
      十日、同年月二十五日各匯款一百六十五萬元、四百三十
      五萬元至被告所有之國泰世華銀行臺中分行、帳號：00
      00000000000號帳戶，至因被告第二次詐欺所
      交付之三百七十六萬元中之一百十五萬元，係在九十二年
      三月十九日匯款至被告前開帳戶，有告訴人甲○○於偵訊
      時提出之臺中商業銀行入戶電匯通知單二紙及虎尾鎮農會
      匯款回條一件在卷可稽（見九十二年度發查字第二０八七
      號卷第十八、十九及二二頁），觀諸告訴人於九十二年二
      月間匯款六百萬元之後，於同年三月間始再行匯款，已相
      隔約一個月，足信證人甲○○前揭之證述為可採，被告先
      、後二次詐欺告訴人甲○○之行為，顯係基於修正前刑法
      所定連續犯之概括犯意所為，被告辯稱係一次同時所為之
      詐欺取財行為，委無可信。
（三）再被告詐欺被害人戊○○、丁○○二人之款項，係於其業
      務侵占辛○○用以繳付標買法拍屋尾款一百八十八萬元【
      其所為上開業務侵占犯行，業於九十三年六月十七日，經
      本院以九十一年度訴字第二０三八號判處罪刑在案，經上
      訴後，於九十八年三月二十日因在臺灣高等法院臺中分院
      九十七年度重上更二字第九一號案件撤回上訴而告確定，
      有本院九十一年度訴字第二０三八號刑事判決及臺灣高等
      法院被告前案紀錄表各一份（分見本院第一卷第五０至五
      三頁、第一九八頁正、反面）】之後，曾先行試圖向不詳
      姓名之友人調借款項用以填補未果之後，始另行起意所為
      等情，已據被告於本院準備程序供承：「我先將一百八十
      八萬元花掉，後來發現沒有辦法補，才會去找戊○○．．
      ．（問：你剛才稱是因為花用後真的沒有辦法，才會去找
      戊○○代墊，何謂真的沒有辦法？）是的。我曾經試用其
      他辦法，我曾經向其他朋友借錢，借不到錢．．．（問：
      你是否也有以向戊○○要求代墊尾款的同一原因，要求丁○○代墊尾款？）有，我是先向戊○○要求代墊尾款，之
      後再找丁○○，因為戊○○的部分沒有辦法全額墊付，我
      才會又找丁○○」等語屬實，且被告先、後連續詐欺被害
      人戊○○、丁○○之款項係用以墊付辛○○標買法拍屋之
      尾款，至被告連續詐欺被害人人甲○○所得之款項，則係
      用以清償所欠債務，二者之用途並不相同，亦據被告於本
      院審理時陳明（見本院第二卷第三三頁反面），而被告連
      續詐欺被害人戊○○、丁○○之時間係九十一年六、七月
      間，與被告連續詐欺被害人甲○○之時間為九十二年二、
      三月間，已相距長達約半年，足認被告連續詐欺被害人甲○○之行為，係於其連續詐欺被害人戊○○、丁○○二人
      之後，另行起意所為，且被告主觀上均各有連續詐欺取財
      之為自己不法所有意圖。再被告未經被害人辛○○之同意
      ，偽造九十一年七月十二日之「民事通知解除委任狀」及
      其後附之「委任狀」而持以向本院行使，自足以致生損害
      於本院民事執行處對於案件當事人委任受任人之管理正確
      性、被害人辛○○、丁○○；又被告偽造如附表貳編號一
      至四所示之本院「自行繳納款項統一收據」、「不動產權
      利移轉證書」各二張後傳真與告訴人甲○○而為行使，亦
      足以致生損害於本院核發繳費收據、不動產權利移轉證書
      之正確性、被害人甲○○及其妻子王百花甚明。至被告另
      涉嫌於九十年八、九月間及同年十二月間分別涉嫌對被害
      人蘇枝旺侵占、詐欺之罪嫌，已另由臺灣臺中地方法院檢
      察署檢察官以九十八年度偵緝字第七二三號提起公訴（起
      訴書誤載被告涉嫌對被害人詐欺之時間為九十一年十二月
      ），並由本院以九十八年度易字第二八五七號一案審理中
      ，揆諸上揭被告所涉對被害人蘇枝旺侵占及詐欺之犯罪時
      間分別係九十年八、九月及同年十二月間，與本案被告如
      犯罪事實欄一、二所示之犯行，亦各有相當之間隔，自均
      難認係本案起訴效力所及，被告於本院審理時請求併為審
      理（見本院第一卷第一八五頁），應係出於對法律之誤解
      ，併予敘明。
（四）此外，復有證人辛○○、戊○○、丁○○等人於本院審理
      時之證述（以上分見本院第一卷第一七三頁反面至一八一
      頁反面）、偽造之票號ＴＨ三五四八七六號本票影本、本
      院民事強制執行案款收據、印鑑證明（以上分見九十一年
      度發查字第四００六號卷第十、十一、十三頁）、自白書
      、臺灣銀行臺中分行九十一年九月三日銀中營字第０九一
      一００八七七六一號函文（以上分見九十一年度偵字第二
      三０五０號卷第二二、二七頁）、偽造之如附表貳編號一
      至四所示之「自行繳納款項統一收據」、「不動產權利移
      轉證書」影本（以上分見九十二年度發查字第二０八七號
      卷第二三至二六頁）、偽造之九十一年七月十二日「民事
      通知解除委任狀」及其後附之偽造「委任狀」（見本院九
      十年度執字第三三九０九號卷第六九頁反面至七一頁反面
      ）、本院院內查覆表及後附印文、收據、本院院內查詢表
      及後附收據（分見本院第一卷第一六七至一六九頁、本院
      第二卷第二一至二三頁）在卷可佐，並有如附表壹編號二
      所示偽造本票之原本一件（見本院第一卷末之證物袋）扣
      案可佐，本件事證明確，被告前揭犯行均洵足認定。
三、論罪科刑部分：
（一）查被告行為後，於九十四年二月二日修正公布之刑法，已
      自九十五年七月一日起生效施行，參照最高法院九十五年
      度第八次刑事庭會議決議內容，依現行刑法第二條第一項
      之規定，就與被告罪刑有關之主刑之罰金刑、連續犯、牽
      連犯、宣告多數有期徒刑之定應執行刑等一切情形，綜其
      全部罪刑之結果而為比較之結果（詳見附表參所載），被
      告所為應適用被告行為時之刑法（即修正前之刑法）相關
      規定。
（二）核被告如犯罪事實欄一所為，係犯刑法第二百零一條第一
      項之意圖供行使之用，而偽造有價證券罪（指偽造如附表
      壹編號一、二所示本票部分）、同法第三百三十九條第一
      項之詐欺取財罪【指行使上開偽造本票交付與被害人戊○○、丁○○供借款擔保而向上開二人詐欺取財之部分。按
      行使偽造之有價證券以使人交付財物，本即含有詐欺之性
      質，如所交付之財物，即係該證券本身之價值，其詐欺取
      財仍屬行使偽造有價證券之行為，不另論以詐欺取財罪；
      但如行使該偽造之有價證券，係供擔保或作為新債清償而
      借款，則其借款之行為，已屬行使偽造有價證券行為以外
      之另一行為，應再論以詐欺取財罪（最高法院九十四年度
      臺上字第五四一六號刑事判決意旨參照）；被告行使前開
      偽造本票各一張交付與被害人戊○○、丁○○係供擔保之
      用，已據被告於本院審理時陳明（見本院第二卷第三四頁
      ），故被告此部分均應另論以詐欺取財罪】及同法第二百
      十六條、第二百十條之行使偽造私文書罪（指偽造九十一
      年七月十二日「民事通知解除委任狀」及其後附之偽造「
      委任狀」以行使之部分）。被告如犯罪事實欄二所為，則
      係犯刑法第三百三十九條第一項之詐欺取財罪（指先、後
      二次詐欺被害人甲○○以取財之部分）、同法第二百十六
      條、第二百十一條之行使偽造公文書罪【指偽造如附表貳
      編號一至四所示公文書以行使之部分。又按「變造文書，
      係指不變更原有文書之本質，僅就文書之內容有所更改而
      言，上訴人既拆去原有宗譜三頁，而將另造虛偽記載之三
      頁訂入譜內，其文書之本質已有變更，自應以偽造私文書
      論罪（最高法院二十九年上字第一七八五號判例意旨參照
      ）。依前揭刑事判例所揭諸之意旨，如附表貳編號一至四
      所之公文書，均業經被告變更其繳款人或買受人之本質，
      故應屬偽造之行為，而非變造】。
（三）按「同時偽造同一被害人之多件同類文書或同一被害人之
      多張支票時，其被害法益仍僅一個，不能以其偽造之文書
      件數或支票張數，計算其法益。此與同時偽造不同被害人
      之文書或支票時，因有侵害數個人法益，係一行為觸犯數
      罪名者迴異」（最高法院七十三年臺上字第三六二九號判
      例意旨參照）。是被告以一行為同時偽造如附表壹編號一
      、二所示之同一發票人辛○○發票之本票，及以一行為同
      時偽造同一被害人辛○○之九十一年七月十二日「民事通
      知解除委任狀」及其後附之「委任狀」，均各僅分別成立
      偽造有價證券、偽造私文書之一罪。
（四）被告於如附表壹編號一、二所示偽造本票上分別偽造「辛○○」署名各一枚及盜用被害人辛○○之真正印章蓋印各
      二枚之行為，為偽造有價證券之階段行為，其行使偽造有
      價證券之低度行為，復為偽造有價證券之高度行為所吸收
      ，均不另論罪。
（五）被告在九十一年七月十二日「民事通知解除委任狀」及其
      後附之「委任狀」上偽造「辛○○」署名及盜用印章之行
      為，分別為偽造上開私文書之部分階段行為，其偽造私文
      書之低度行為，復為行使偽造私文書之高度行為所吸收，
      均不另論罪。又被告以剪貼影印之方式偽造如附表貳編號
      一、二所示之「本院司法聯單用印」之印文、「機關長官
      」、「主辦會計」、「經手人」欄內之印文及臺灣銀行臺
      中分行承辦人員代理國庫收款之證明印文，及以剪貼影印
      之方式偽造如附表貳編號三、四所示之本院大印之公印文
      【按刑法偽造印文罪，其偽造印文之方法並無限制，亦不
      以所偽造之印文與原印文有所差異為必要；無製作權之人
      ，如就他人之印文以照相、影印或描摹套繪之方法，複擬
      另一與原印文相同或類似之印文使用，因屬虛偽製作，使
      人誤信為真正之印文，即屬偽造印文（最高法院九十五年
      度臺上字第一０二二號刑事判決意旨參照），故被告以剪
      貼、影印之方式，無權複製上開印文，均屬偽造印文之行
      為】及偽造上開臺灣銀行臺中分行承辦人員代理國庫收款
      證明印文之私文書部分，分別為偽造上開公文書之部分行
      為，其偽造公文書【復按文書之影印本或複印本，與抄寫
      或打字者不同，實係原本內容之重複顯現，且其形式、外
      觀、即一筆一劃，亦毫無差異，於吾人社會生活上自可取
      代原本，被認為具有與原本相同之社會機能與信用性（憑
      信性），故在一般情形下皆可適用，而視其為原本制作人
      直接表示意思之內容，成為原本制作人所作成之文書，自
      非不得為偽造文書罪之客體（最高法院九十一年度臺上字
      第七五四三號刑事判決意旨參照）。是被告偽造上開公文
      書之影本，亦屬偽造公文書無訛】之低度行為，復為行使
      偽造私文書之高度行為所吸收，均不另論罪。
（六）又被告先、後二次詐欺被害人甲○○，而於各次詐欺被害
      人甲○○時，佯騙被害人甲○○多次並使其匯款多次之行
      為，均各係利用同一機會，在密切接近之時、地，就同一
      犯罪構成事實，本於單一犯意而接續進行，以實現一犯罪
      構成要件之單一行為，係屬接續犯，應各僅論以一詐欺取
      財罪。
（七）公訴人雖未敘及被告所為如犯罪事實欄一所示偽造如附表
      壹編號二所示之本票一張，以行使詐欺被害人丁○○，並
      以被害人辛○○名義，偽造九十一年七月十二日「民事通
      知解除委任狀」及其後附之「委任狀」後，行使交付與本
      院之偽造有價證券、詐欺取財及行使偽造私文書之犯行，
      然此部分，與公訴人起訴書所載被告偽造如附表壹編號一
      所示之本票，詐欺被害人戊○○所犯之偽造有價證券及詐
      欺取財犯行間，分別具有一罪、修正前刑法所定連續犯、
      牽連犯之裁判上一罪關係而均為起訴效力所及，本院自均
      應併為審理。
（八）被告先、後二次所為如犯罪事實欄一所示之詐欺取財犯行
      ；先、後二次所為如犯罪事實欄二所示之詐欺取財犯行；
      先、後四次所為如犯罪事實欄二所示之行使偽造公文書之
      犯行，均各時間緊接，犯罪構成要件相同，顯各係基於概
      括之犯意反覆為之，分別為修正前刑法所定之連續犯，應
      依修正前刑法第五十六條之規定，各論以一罪，並均加重
      其刑。
（九）被告所為如犯罪事實欄一所示之偽造有價證券、連續詐欺
      取財及行使偽造私文書之三罪間；被告所為如犯罪事實欄
      二所示之連續詐欺取財、連續行使偽造公文書之二罪間，
      各有手段、目的之牽連關係，各應依修正前刑法第五十五
      條之牽連犯規定，分別從一較重之偽造有價證券罪、連續
      行使偽造公文書罪處斷。
（十）被告所犯前開偽造有價證券、連續行使偽造公文書之二罪
      間，犯意各別，行為互殊，應予分論併罰。
（十一）爰審酌被告之素行、犯罪之動機、目的、如犯罪事實欄
        一、二所示之手段、偽造本票之張數、詐欺取財所得之
        金額、行使偽造私文書及行使偽造公文書分別足以致生
        損害於本院民事執行處對於案件當事人委任受任人之管
        理正確性、本院核發繳費收據、不動產權利移轉證書之
        正確性、對於被害人辛○○、丁○○、甲○○、王百花
        等人所生之損害，及被告犯罪後之態度（被告於行為後
        賠付被害人戊○○、丁○○、甲○○三人之金額分別為
        數萬元、六十萬元及六百萬元，此分據證人戊○○、丁○○、甲○○於本院審理時陳明）等一切情狀，就被告
        所犯上開偽造有價證券及連續行使偽造公文書之二罪，
        分別量處如主文所示之刑【而中華民國九十六年罪犯減
        刑條例固已於九十六年七月四日公布，並自同年七月十
        六日起生效施行，雖被告本案之犯罪時間係在九十六年
        四月二十四日之前，然被告所為刑法第二百零一條第一
        項之偽造有價證券罪，及與被告所犯刑法第二百十六條
        、第二百十一條之行使偽造公文書罪具有修正前刑法所
        定牽連關係之刑法第三百三十九條之罪，均屬中華民國
        九十六年罪犯減刑條例第三條第一項第十五款所列之罪
        （裁判上一罪，如其中一部分為本條例第三條所定不予
        減刑之罪，則其據以處罰之他雖非同條列舉之罪名，亦
        應不予減刑，司法院院解字第三四五四、三六六一號解
        釋意旨及法院辦理九十六年減刑案件應行注意事項第十
        點之規定參照），且被告所犯上開二罪經本院分別判處
        有期徒刑三年八月、二年，而屬該條例第三條第一項第
        十五款所定不予減刑之罪，復無該條例第六條所定「對
        於第三條所定不予減刑而未發覺之罪，於本條例施行前
        至施行之日起三個月內自首而受裁判者，依第二條第一
        項規定予以減刑。」得予減刑之情形，自均不得予以減
        刑】，並定其應執行刑，以示懲儆。
四、至未扣案之如附表壹編號一所示之偽造本票一張（由被害人
    戊○○持有中），及扣案之如附表壹編號二所示之偽造本票
    一張（扣存於本院第一卷末之證物袋內），均應依刑法第二
    百零五條之規定宣告沒收之。又如附表壹編號三、四及如附
    表貳編號五至八所示之偽造署押、印文，均應依刑法第二百
    十九條之規定併予宣告沒收之。再如附表貳編號一至四所示
    之物，則屬被告所有、供犯如犯罪事實欄二所示犯行所用之
    物，爰均依修正前刑法第三十八條第一項第二款之規定宣告
    沒收之【而如附表壹編號一、二所示偽造本票上之偽造署名
    、如附表貳編號一至四所示之偽造印文，已分別因前開偽造
    本票、偽造公文書之諭知沒收而包括其內，自無庸重覆再為
    沒收之諭知（最高法院八十九年度臺上字第三七五七號刑事
    判決意旨參照）。又查九十四年二月二日修正公布、自九十
    五年七月一日起生效施行之刑法第三十八條規定：「（第一
    項）下列之物沒收之：一、違禁物。二、供犯罪所用或犯罪
    預備之物。三、因犯罪所生或所得之物。（第二項）前項第
    一款之物，不問屬於犯罪行為人與否，沒收之。（第三項）
    第一項第二款、第三款之物，以屬於犯罪行為人者為限，得
    沒收之。但有特別規定者，依其規定。」，與修正前刑法第
    三十八條規定：「（第一項）左列之物沒收之：一、違禁物
    。二、供犯罪所用或犯罪預備之物。三、因犯罪所得之物。
    （第二項）前項第一款之物，不問屬於犯人與否，沒收之。
    （第三項）第一項第二款、第三款之物，以屬於犯人者為限
    ，得沒收之。但有特別規定者，依其規定。」有別；復按沒
    收為從刑之一種，與主刑具有從屬之關係，依最高法院九十
    年度臺上字第一七三一號裁判意旨所揭示從刑依附於主刑之
    原則，本案與被告論罪科刑有關之事項，既均適用被告行為
    時之修正前刑法之相關規定，則有關從刑之沒收規定，自亦
    應從屬適用被告行為時之修正前刑法規定，附為敘明】。至
    刑法第二百十九條所定不問屬於犯人與否沒收之者，以偽造
    之印章、印文或署押為限，盜用者不在其列；是被告盜用被
    害人辛○○之真正印章，在其冒用被害人辛○○名義偽造之
    九十一年七月十二日「民事通知解除委任狀」及其後附之「
    委任狀」上蓋用之印文，均非偽造之印文，自不得依刑法第
    二百十九條之規定宣告沒收之（最高法院四十八年度臺上字
    第一五三三號判決意旨參照）。
據上論斷，應依刑事訴訟法第二百九十九條第一項前段，刑法第
二條第一項前段、第五十六條（修正前）、第二百零一條第一項
、第三百三十九條第一項、第二百十六條、第二百十條、第二百
十一條、第五十五條（修正前）、第五十一條第五款（修正前）
、第二百零五條、第二百十九條、第三十八條第一項第二款（修
正前），刑法施行法第一條之一第一項、第二項前段，判決如主
文。
案經檢察官乙○○到庭執行職務
中    華    民    國    98    年    9     月    11    日
                  刑事第十一庭  審判長法  官  李雅俐
                                      法  官  王世華
                                      法  官  蔡美華
以上正本證明與原本無異。
如不服本判決應於收受判決後10日內向本院提出上訴書狀，並應
敘述具體理由；其未敘述上訴理由者，應於上訴期間屆滿後20日
內向本院補提理由書（均須按他造當事人之人數附繕本）「切勿
逕送上級法院」。
                                      書記官  莊金屏
中    華    民    國    98    年    9     月    11    日
附錄論罪科刑法條：
刑法第二百零一條：
意圖供行使之用，而偽造、變造公債票、公司股票或其他有價證
券者，處三年以上十年以下有期徒刑，得併科三千元以下罰金。
行使偽造、變造之公債票、公司股票或其他有價證券，或意圖供
行使之用，而收集或交付於人者，處一年以上七年以下有期徒刑
，得併科三千元以下罰金。
刑法第二百十條：
偽造、變造私文書，足以生損害於公眾或他人者，處五年以下有
期徒刑。
刑法第二百十一條：
偽造、變造公文書，足以生損害於公眾或他人者，處一年以上七
年以下有期徒刑。
刑法第二百十六條：
行使第二百十條至第二百十五條之文書者，依偽造、變造文書或
登載不實事項或使登載不實事項之規定處斷。
刑法第三百三十九條第一項：
意圖為自己或第三人不法之所有，以詐術使人將本人或第三人之
物交付者，處五年以下有期徒刑、拘役或科或併科一千元以下罰
金。
附表壹：
一、偽造之票號ＴＨ三五四八七六號、發票人：辛○○（其上發
    票人欄有偽造之「辛○○」署押一枚及以盜用真正辛○○印
    章蓋用之「辛○○」印文二枚）、面額：一百八十八萬元、
    發票日：九十一年六月十八日之本票一張（由戊○○保存中
    ）。
二、偽造之票號ＴＨ三五四八四六號、發票人：辛○○（其上發
    票人欄有偽造之「辛○○」署押一枚及以盜用真正辛○○印
    章蓋用之「辛○○」印文二枚）、面額：一百八十八萬元、
    發票日：九十一年六月十八日之本票一張（扣存於本院第一
    卷末之證物袋內）。
三、行使交付本院之偽造九十一年七月十二日「民事通知解除委
    任狀」之狀末具狀人欄處之偽造「辛○○」署名一枚（見本
    院民事執行處九十年度執字第三三九０九號卷第七０頁）。
四、行使交付本院之偽造九十一年七月十二日「委任狀」（委任
    人欄記載辛○○，受任人欄記載丁○○）狀末之委任人欄處
    之偽造「辛○○」署名一枚（見本院民事執行處九十年度執
    字第三三九０九號卷第七一頁反面）。
附表貳：
一、被告留存之偽造本院九十二年三月二十六日、案號九十一年
    執字第０一四八一號之「自行繳納統一款項收據」第二聯（
    本聯收據）一張【其偽造方式如下：係以將本院真正之繳納
    裁判費收據一張加以影印（含其上之「本院司法聯單用印」
    之印文、「機關長官」、「主辦會計」、「經手人」欄內之
    印文及臺灣銀行臺中分行承辦人員代理國庫收款之證明印文
    各一枚，而以影印之方式偽造上開印文各一枚）後，以電腦
    打字列印、剪貼下列字樣至上開影本上：（一）在電腦打字
    「９２」、「３」、「２６」之數字，貼至左上方之中華民
    國年、月、日欄內；（二）在電腦打字「執行案款」四字二
    份，分別貼至左上方之「收入科目」欄內及右方中間之「費
    別」欄內；（三）在電腦打字「９１年執字第０１４８１號
    」，貼至右方之「案號」欄內；（四）在電腦打字「９１年
    執」貼至上開「案號」欄上方之收據編號「字第」二字之前
    ，及在電腦打字「0000000」，貼至同一欄位之「字
    第」之後、「號」字之前，而成為「９１年執字第００００
    ５２４號」；在電腦打字「王百花」，貼至左上方「繳款人
    」欄內；（五）在電腦打字「伍佰貳拾貳萬元正」、「５,
    ２３０, ０００」，貼至「征收金額」欄後方，並將上開臺
    灣銀行臺中分行承辦人員代理國庫收款之證明印文一枚上之
    日期以立可白塗掉後，再以相同大小之日期印章，調整其上
    之年月日之為「９２」、「３」、「２６」後，蓋至上開以
    立可白塗去之日期處，以前開方式變更原有文書本質（即將
    本院交付與不詳姓名之繳款人之繳付裁判費收據，偽造為繳
    款人姓名之本質已有不同之王百花繳納執行案款之本院民事
    執行處收據）之方式，偽造上開公文書一張】－參見九十二
    年度發查字第二０八七號卷第二三頁。
二、被告留存之偽造本院九十二年二月二十七日、案號九十一年
    執字第００三三０八號之「自行繳納統一款項收據」第二聯
    （本聯收據）一張【其偽造方式如下：係以將本院真正之繳
    納裁判費收據一張加以影印（含其上之「本院司法聯單用印
    」之印文、「機關長官」、「主辦會計」、「經手人」欄內
    之印文及臺灣銀行臺中分行承辦人員代理國庫收款之證明印
    文各一枚，而以影印之方式偽造上開印文各一枚）後，以電
    腦打字列印、剪貼下列字樣至上開影本上：（一）在電腦打
    字「９２」、「２」、「２７」之數字，貼至左上方之中華
    民國年、月、日欄內；（二）在電腦打字「執行案款」四字
    二份，分別貼至左上方之「收入科目」欄內及右方中間之「
    費別」欄內；（三）在電腦打字「９１年執字第００３３０
    ８號」，貼至右方之「案號」欄內；（四）在電腦打字「９
    １年執」貼至上開「案號」欄上方之收據編號「字第」二字
    之前，及在電腦打上不詳之阿拉伯數字，貼至同一欄位之「
    字第」之後、「號」字之前；在電腦打字「甲○○」，貼至
    左上方「繳款人」欄內；（五）在電腦打字「捌佰柒拾萬元
    正」、「８, ７００, ０００. －」，貼至「征收金額」欄
    後方，並將上開臺灣銀行臺中分行承辦人員代理國庫收款之
    證明印文一枚上之日期以立可白塗掉後，再以相同大小之日
    期印章，調整其上之年月日之為「９２」、「２」、「２７
    」後，蓋至上開以立可白塗去之日期處，以前開方式變更原
    有文書本質（即將本院交付與不詳姓名之繳款人之繳付裁判
    費收據，偽造為繳款人姓名之本質已有不同之甲○○繳納執
    行案款之本院民事執行處收據）之方式，偽造上開公文書一
    張】－參見九十二年度發查字第二０八七號卷第二四頁。
三、被告留存之偽造本院九十二年三月二十五日不動產權利移轉
    證書一張【其偽造方式如下：先在電腦自行依其佯騙甲○○
    標買之不動產內容，繕打本院之不動產權利移轉證書（其上
    載有甲○○於九十二年二月二十一日買受如該證書附表所示
    之上開不動產，並經繳足全部價金，依法核發權利移轉證書
    ，並自領得本證書日起，取得該不動產所有權之旨等內容）
    ，將影印自本院真正之九十二年份不動產權利移轉證書之影
    本上之中華民國日期欄及本院大印剪下後，貼至前開其自行
    以電腦打字之不動產權利移轉證書上，復以立可白將前開貼
    上之日期欄位之「日」上方之數字塗去，以電腦打字「二十
    五」並剪下貼至上開位置，再將與本院大印重疊處之日期欄
    位「月」上方之月份數字割去後，將其在電腦打字之「三」
    剪下並貼至前開經割去之月份處後，將上開剪貼後之不動產
    權利移轉證書影印一張（含其上之本院大印之公印文一枚，
    而以影印之方式偽造上開公印文一枚），以前開方式變更原
    有文書本質（即將買受人不詳之本院不動產權利移轉證書，
    偽造為買受人之本質已有不同之買受人為甲○○之本院不動
    產權利移轉證書）之方式，偽造上開公文書一張】－參見九
    十二年度發查字第二０八七號卷第二五頁。
四、被告留存之偽造本院九十二年五月十二日不動產權利移轉證
    書一張【其偽造方式如下：先在電腦自行依其佯騙甲○○標
    買之不動產內容，繕打本院之不動產權利移轉證書（其上載
    有王百花於九十二年三月二十日買受如該證書附表所示之上
    開不動產，並經繳足全部價金，依法核發權利移轉證書，並
    自領得本證書日起，取得該不動產所有權之旨等內容），將
    影印自本院真正之九十二年份不動產權利移轉證書之影本上
    之中華民國日期欄及本院大印剪下後，貼至前開其自行以電
    腦打字之不動產權利移轉證書上，復以立可白將前開貼上之
    日期欄位之「日」上方之數字塗去，以電腦打字「十二」並
    剪下貼至上開位置，再將與本院大印重疊處之日期欄位「月
    」上方之月份數字割去後，將其在電腦打字之「五」剪下並
    貼至前開經割去之月份處後，將上開剪貼後之不動產權利移
    轉證書影印一張（含其上之本院大印之公印文一枚，而以影
    印之方式偽造上開公印文一枚），以前開方式變更原有文書
    本質（即將買受人不詳之本院不動產權利移轉證書，偽造為
    買受人之本質已有不同之買受人為王百花之本院不動產權利
    移轉證書）之方式，偽造上開公文書一張】－參見九十二年
    度發查字第二０八七號卷第二六頁。
五、被告傳真與甲○○、由甲○○以傳真機接收所留存如附表貳
    編號一所示偽造本院九十二年三月二十六日、案號九十一年
    執字第０一四八一號之「自行繳納統一款項收據」第二聯（
    本聯收據）一張上之偽造「本院司法聯單用印」之印文、「
    機關長官」、「主辦會計」、「經手人」欄內之印文及臺灣
    銀行臺中分行承辦人員代理國庫收款之證明印文各一枚。
六、被告傳真與甲○○、由甲○○以傳真機接收所留存如附表貳
    編號二所示偽造本院九十二年二月二十七日、案號九十一年
    執字第００三三０八號之「自行繳納統一款項收據」第二聯
    （本聯收據）一張上之偽造「本院司法聯單用印」之印文、
    「機關長官」、「主辦會計」、「經手人」欄內之印文及臺
    灣銀行臺中分行承辦人員代理國庫收款之證明印文各一枚。
七、被告傳真與甲○○、由甲○○以傳真機接收所留存如附表貳
    編號三所示偽造本院九十二年三月二十五日不動產權利移轉
    證書上之偽造本院公印文一枚。
八、被告傳真與甲○○、由甲○○以傳真機接收所留存如附表貳
    編號四所示偽造本院九十二年五月十二日不動產權利移轉證
    書上之偽造本院公印文一枚。
附表參：
一、刑法第二百零一條第一項、第二百十六條、第二百十條、第
    二百十一條、第三百三十九條第一項之條文本身均未修正。
    至有關刑法施行法第一條之一第一項、第二項前段之規定，
    考其立法目的在於將刑法分則條文之罰金單位由原先的銀元
    ，改為新臺幣，而不變動其罰金之最高度，以配合刑法總則
    中第三十三條第五款關於罰金單位之修正（因提高三十倍又
    將單位改為新臺幣，等同原條文適用修正廢止前罰金罰鍰提
    高標準條例第一條前段提高罰金最高度，再折算為新臺幣）
    ，解釋上不屬於刑法第二條第一項刑罰法律有變更之情形，
    僅係罰金計算單位之修正，是以刑法修正後關於應適用法條
    所定法定罰金刑之貨幣單位及提高標準，應適用刑法施行法
    第一條之一之規定，而毋須為新、舊法之比較（臺灣高等法
    院暨所屬法院九十五年度法律座談會第十九號提案參照）。
二、（一）修正事項：主刑之罰金刑。
    （二）修正前刑法第三十三條第五款：「罰金：（銀元）一
          元以上。」
    （三）修正後刑法第三十三條第五款：「罰金：新臺幣一千
          元以上，以百元計算之。」
    （四）比較結果：修正後之規定並非有利於被告。
三、（一）修正事項：連續犯。
    （二）修正前刑法第五十六條：「連續數行為而犯同一之罪
          名者，以一罪論。但得加重其刑至二分之一。」
    （三）修正後：廢除修正前刑法第五十六條連續犯之規定。
    （四）比較結果：修正後之規定並非有利於被告。
四、（一）修正事項：牽連犯。
    （二）修正前刑法第五十五條：「一行為而觸犯數罪名，或
          犯一罪而其方法或結果之行為犯他罪名者，從一重處
          斷。」
    （三）修正後刑法第五十五條：「一行為而觸犯數罪名者，
          從一重處斷。但不得科以較輕罪名所定最輕本刑以下
          之刑。」，即刪除牽連犯之規定。
    （四）比較結果：修正後之規定並非有利於被告。
五、（一）修正事項：宣告多數有期徒刑之定應執行刑。
    （二）修正前刑法第五十一條第五款：「宣告多數有期徒刑
          者，於各刑中之最長期以上，各刑合併之刑期以下，
          定其刑期。但不得逾二十年。」
    （三）修正後刑法第五十一條第五款：「數罪併罰，分別宣
          告其罪之刑，依下列各款定其應執行者：五、宣告多
          數有期徒刑者，於各刑中之最長期以上，各刑合併之
          刑期以下，定其刑期。但不得逾三十年。」
    （四）比較結果：修正後之規定並非有利於被告。
六、結論：綜上所陳，依現行刑法第二條第一項：「行為後法律
    有變更者，適用行為時之法律。但行為後之法律有利於行為
    人者，適用最有利於行為人之法律。」之從舊從輕規定，因
    修正後刑法對被告並非有利，故仍應依刑法第二條第一項前
    段之規定，適用被告行為時之刑法（即修正前之刑法）相關
    規定。


司法院資訊處製作；財團法人民間司法改革基金會備份。
